【裁判字號】    97,訴,1775
【裁判日期】    980331
【裁判案由】    遷讓房屋
【裁判全文】
臺灣臺南地方法院民事判決              97年度訴字第1775號
原      告  甲○○
被      告  乙○○
上列當事人間請求遷讓房屋事件，經本院於民國98年3月17日言
詞辯論終結，判決如下：
    主      文
被告應將門牌號碼臺南市○○路○段173號房屋之地下一層遷讓
交還原告。
被告應給付原告新臺幣伍拾萬貳仟捌佰貳拾伍元，及自民國98年
1月11日起至清償日止，按年息百分之5計算之利息，並自民國97
年12月11日起至遷讓交還前項房屋之日止，按月給付原告新臺幣
萬仟貳佰柒拾伍元。
訴訟費用新臺幣伍萬零伍佰玖拾玖元由被告負擔。
本判決於原告以新臺幣壹佰陸拾陸萬捌仟元供擔保後，得假執行
。但被告如以新臺幣伍佰萬貳仟捌佰貳拾伍元為原告預供擔保後
，得免為假執行。
    事實及理由
甲、程序方面：
一、按訴狀送達後，原告不得將原訴變更或追加他訴。但擴張或
    減縮應受判決事項之聲明者，不在此限。民事訴訟法第255
    條第1項第3款定有明文。經查，本件原告原起訴請求被告應
    將門牌號碼臺南市○○路○段173號房屋之地下一層（下稱
    系爭房屋）遷讓交還原告，並應給付原告新臺幣（下同）53
    6,100元及法定遲延利息，暨自民國97年12月11日起至遷讓
    交還房屋日止，按月給付原告33,275元及法定遲延利息。嗣
    於訴狀送達後，減縮應受判決事項之聲明，請求被告應將系
    爭房屋遷讓交還原告，並應給付原告502,825元及法定遲延
    利息，暨自97年12月11日起至遷讓交還房屋日止，按月給付
    原告33,275元。原告所為核與前揭規定無不合，應予准許。
二、本件被告受合法通知，無正當理由而未於言詞辯論期日到場
    ，核無民事訴訟法第386條所列各款情形，爰依原告之聲請
    ，由其一造辯論而為判決。
乙、實體方面：
一、原告起訴主張：
(一)、被告向原告承租原告所有系爭房屋，約定租賃期間自93年9
    月11日起至98年9月11日止，共5年，並約定租金每月以13,0
    00元、加計每月房屋折舊12,000元，即每月租金為25,000元
    ，自第三年開始每年即加收一成租金至第五年，並約定租金
    應於每月11日繳納，且系爭房屋之管理費用應由承租人負擔
    ，並約定承租人如違反上開條件時或租金未繳納逾越一個月
    以上者，出租人即得終止契約請求遷讓房屋。詎被告自96年
    9 月份起即未依約繳納租金，經原告催繳，被告皆藉口請求
    原告暫緩收取租金，原告遂於97年11月27日以台南地方法院
    郵局第1876號存證信函催告被告繳納積欠之租金，並表示若
    於函到7日內不為給付，將以積欠租金達2期以上為由終止雙
    方租賃關係。被告收受存證信函後置之不理，仍繼續使用系
    爭房屋並拒付租金，原告遂以98年2月16日民事準備書狀訴
    達被告之日起（即98年2月24日）終止系爭租約。系爭租約
    既經終止，則被告已無占有系爭房屋之合法權源，爰依民法
    第455條、第767條及第179條規定，請求被告遷讓交還系爭
    房屋、給付積欠之租金及相當於租金之不當得利。
(二)、系爭租賃契約既已自98年2月24日終止，則原告得請求之租
    金及相當於租金之不當得利之金額如下：
  1.訴之聲明第2項金額502,825元：96年9月11日至97年9月10日
    即租賃契約之第四年之租金為363,000元（計算式：25000×
    1.1×1.1×12＝363000）；另自97年9月11日至97年12月10
    日即租賃契約之第五年之租金為99,825元（計算式：25000
    ×1.1×1.1×1.1×3＝99825）；另有系爭房屋一年管理費4
    萬元，共計為502,825元（計算式：363000＋99825＋40000
    ＝502825）。
  2.訴之聲明第1項金額自97年12月11日起至遷讓交還系爭房屋
    日止，按月給付原告33,275元：自97年12月11日起即租賃契
    約第五年每月租金為33,275元（計算式：25000×1.1×1.1
    ×1.1＝33275），原告於98年2月24日終止系爭租約，則自
    97年12月11日起至98年2月24日止，被告應給付積欠之租金
    。又被告自98年2月25日起仍繼續無權占有系爭房屋，並享
    有相當於租金之不當得利，故被告應自98年2月25日起至遷
    讓交還系爭房屋日止，按月給付原告相當於租金之不當得利
    33,275元等情。
(三)、並聲明：求為判決：
  1.被告應將臺南市○○路○段173號房屋之地下一層遷讓交還
    原告，並自97年12月11日起至遷讓交還房屋日止，按月給付
    原告33,275元。
  2.被告應給付原告502,825元，及自起訴狀繕本送達翌日起至清
    償日止，按年息百分之5計算之利息。
  3.原告願供擔保，請准宣告假執行。
二、被告未於言詞辯論期日到場，亦未提出準備書狀作何聲明或
    陳述。
三、得心證之理由：
(一)、原告前開主張之事實，已據提出房屋租賃契約書、台南地方
    法院郵局第1876號存證信函及掛號郵件收件回執為證，而被
    告未於言詞辯論期日到場爭執，亦未提出任何書狀作有利於
    己之陳述，依民事訴訟法第280條第3項前段準用同條第1項
    之規定，視同自認，堪信原告主張為真實。
(二)、按承租人應依約定日期，支付租金。租金支付有遲延者，出
    租人得定相當期限，催告承租人支付租金，如承租人於其期
    限內不為支付，出租人得終止契約。租賃物為房屋者，遲付
    租金之總額，非達二個月之租額，不得依前項之規定，終止
    契約。其租金約定於每期開始時支付者，並應於遲延給付逾
    二個月時，始得終止契約。承租人於租賃關係終止後，應返
    還租賃物。所有人對於無權占有或侵奪其所有物者，得請求
    返還之。民法第439條前段、第440條第1項、第2項、第455
    條前段及第767條前段分別定有明文。本件被告積欠系爭房
    屋租金已逾2個月之租額，經原告催告後仍未支付，原告據
    此向被告為終止系爭租賃契約之意思表示，該意思表示之通
    知於98年2月24日到達被告，有送達證書在卷可查，堪認系
    爭租賃契約已於是日合法終止。則原告本於租賃契約及物上
    請求權之法律關係，請求被告將系爭房屋遷讓交還原告，並
    給付積欠之租金及管理費合計502,825元（96年9月11日至97
    年12月10日），及自97年12月11日起至98年2月24日止，按
    月給付積欠之租金33,275元，要屬有據。
(三)、次按無法律上之原因而受利益，致他人受損害者，應返還其
    利益，民法第179條前段有明文規定。又依不當得利之法則
    請求返還不當得利，其得請求返還之範圍，應以對方所受之
    利益為度，非以請求人所受損害若干為準。而被告於系爭租
    賃關係終止後，繼續占有系爭房屋，依社會通念，可能獲得
    相當於租金之利益，致原告受有損害，應堪認定。則原告依
    前揭規定，請求被告自98年2月25日起至遷讓交還系爭房屋
    日止，按月給付原告相當於租金之不當得利33,275元，即屬
    正當。
(四)、從而，原告依租賃物返還請求權及物上請求權，請求被告應
    將系爭房屋遷讓交還原告，並本於租賃契約及不當得利之法
    律關係，請求被告應給付原告502,825元，及自起訴狀繕本
    送達翌日即98年1月11日起至清償日止，按年息百分之5計算
    之利息，並自97年12月11日起至遷讓交還系爭房屋之日止，
    按月給付原告33,275元，為有理由，應予准許。
四、本件訴訟費用為裁判費50,599元，應由敗訴之被告負擔，確
    定如主文第3項所示。
五、原告陳明願供擔保，聲請宣告假執行，核無不合，爰酌定相
    當擔保金額准許之。又本院併依職權宣告被告預供相當之擔
    保金額，得免為假執行。
六、結論：本件原告之訴為有理由，依民事訴訟法第385條第1項
    前段、第78條、第87條第1項、第390條第2項、第392條第2
    項，判決如主文。
中    華    民    國    98    年    3     月    31    日
                  民事第三庭    法  官  張季芬
以上正本係照原本作成。
如對本判決上訴，須於判決送達後20日內向本院提出上訴狀。
中    華    民    國    98    年    3     月    31    日
                                書記官  顏惠華


司法院資訊處製作；財團法人民間司法改革基金會備份。
